【裁判字號】    89,台上,3887
【裁判日期】    890706
【裁判案由】    妨害自由
【裁判全文】
最高法院刑事判決                              八十九年度台上字第三八八七號
    上  訴  人  甲○○
    選任辯護人  葉春生律師
右上訴人因妨害自由案件，不服台灣高等法院中華民國八十八年十一月九日第二審更
審判決（八十八年度上更(二)字第五六六號，起訴案號：台灣板橋地方法院檢察署八十
三年度偵字第一○七八四號），提起上訴，本院判決如左：
    主  文
上訴駁回。
    理  由
按刑事訴訟法第三百七十七條規定：上訴於第三審法院，非以判決違背法令為理由，
不得為之。是提起第三審上訴，應以原判決違背法令為理由，係屬法定要件。且必須
依據卷內資料為具體之指摘，並足據以辨認原判決已具備違背法令之形式，始屬相當
。本件上訴人甲○○上訴意旨以其未曾參與妨害自由犯行，原判決竟依同案被告游清
標於偵查中所供：「另外二人係路過之朋友」等語，資以認定同行者應有五人，遽認
上訴人涉案，其採證顯違證據法則與論理法則，且上訴人僅送飯至盟城大飯店，原判
決認上訴人同住於該飯店，與事實不符，上訴人於案發時，年已三十六歲，核與證人
李國長所指目睹年約三十歲及四十多歲之男子出入之供詞不符，是原判決有證據上理
由矛盾之違法等語。查原判決認定上訴人之父游清標、弟弟游景德、游景隆與李清雄
等人因經營高利貸，而與借款人張立群發生糾紛，為索回欠款，上訴人竟與游清標、
游景德、游景隆、李清雄共同基於妨害自由之犯意（游清標、游景德、李清雄重利及
妨害自由部分，均經判決有罪並宣告緩刑確定；游景隆部分經第一審通緝另結），於
民國八十三年六月十一日中午十二時許，同往台北縣盧洲鄉○○街一○八巷十八號五
樓之二張立群住處，破壞門鎖侵入住宅（此部分未據告訴）欲索討債務。適屋內僅張
立群之弟張立明在家，即先以言詞威嚇，命張立明聯絡張立群，而與張立群相約，於
同晚八時在台北市○○○路○段三○三號三樓之四張立群之公司，商談債務。上訴人
等人並於同日下午六時許，命令張立明一起上車，前往張立群之公司解決問題，張立
明因無法拒絕，而與之同往。旋由游景德開車載同張立明、游清標，其餘三人則騎機
車，先至台北縣三重市用晚餐後，於同晚八時二十分許抵達約定地點。游景德留在車
上看守張立明，其餘四人上樓與張立群談判，因張立群無力清償全部債務，同晚十一
時許，上訴人等人將張立明載抵台北市○○○路○段五十六巷十四號盟城大飯店五樓
六○一室，予以私行拘禁，並由上訴人及游清標、游景德等人輪流看守。至同年月十
三日或十四日，由上訴人書立「賣身契」一紙，內載「因哥哥張立群欠新台幣五十九
萬元正，無法償還，所以本人張立明願意在公司工作以清償債務，債務未還清前，此
契約永遠有效，恐口說無憑，特立此契約」，由游清標強制張立明在「賣身契」上簽
名，行無義務之事。迨八十三年六月十六日晚十時三十分許，游清標指使李清雄、游
景德同往台北市○○路佳佳保齡球館前，欲向張立群收款時，經警查獲。張立明始於
八十三年六月十七日凌晨零時許被釋放，前後被剝奪行動自由達五日有餘等情。係依
憑告訴人張立群、張立明指訴：上訴人參與剝奪行動自由云云，核與同案被告游清標
所供參與妨害自由者計有五人等語相符。證人李國長亦證稱：張立明住入飯店後有三
名男子進進出出該飯店。上訴人亦供承上開賣身契為其所書寫及送飯菜至飯店等證據
，資以認定上訴人有妨害自由之事實，因而撤銷第一審關於上訴人妨害自由部分之判
決，改判論處上訴人共同私行拘禁罪刑，已明其所憑之證據及認定之理由，並以上
訴人所辯：張立明係自願以身擔保張立群債務之清償，其間一行人曾一起用餐，住飯
店亦有服務人員在場，張立明如遭押解，隨時可求救，顯見並無妨害自由之犯行云云
。惟以張立明如非遭押解，豈有外宿五日，且書立賣身契之理，是上開辯詞無非事後
卸責飾詞，不足採信，已於理由中詳加說明與指駁，從形式上觀察，並無違背法令之
情形存在。次按張立明遭拘禁之期間長達五日，上訴人於上開期間曾書立「賣身契」
乙紙交由游清標脅迫張立明簽名，此據張立明指訴甚明。而游清標為上訴人之父親，
自難期其為上訴人不利之陳述。是游清標所指另外二人為朋友云云，難以採為上訴人
有利之證據。又上訴人既曾出入盟城大飯店，則證人李國長對年齡之判斷是否正確，
已無礙上訴人犯罪事實之成立。上訴意旨未依卷內訴訟資料，具體指摘原判決不適用
何種法則，或如何適用不當，徒就原審採證認事職權之適法行使，為事實上之爭執，
核與法律規定，得為第三審上訴理由之違法情形不相適合，其上訴為違背法律上之程
式，應予駁回。至於上訴人對張立群犯刑法第三百零四條第一項之犯行，係屬刑事訴
訟法第三百七十六條第一款所列之罪，既經第二審判決，自不得上訴於第三審法院，
縱原審認此部分與私行拘禁部分為裁判上一罪，但上開私行拘禁罪，本院既從程序上
予以駁回，無從適用裁判不可分之原則為實體上審判，上訴人竟一併提起上訴，顯為
法所不許，應併予駁回。
據上論結，應依刑事訴訟法第三百九十五條前段，判決如主文。
中      華      民      國    八十九    年      七      月      六      日
                              最高法院刑事第十一庭
                                  審判長法官  莊  登  照
                                        法官  洪  明  輝
                                        法官  蔡  清  遊
                                        法官  黃  一  鑫
                                        法官  林  秀  夫
      右正本證明與原本無異
                                              書  記  官
中      華      民      國    八十九    年      七      月     十四     日


司法院資訊處製作；財團法人民間司法改革基金會備份。
